【裁判字號】    97,上易,607
【裁判日期】    980107
【裁判案由】    清償債務
【裁判全文】
臺灣高等法院民事判決                 97年度上易字第607號
上  訴  人  鋧鑫企業有限公司
法定代理人  甲○○○
訴訟代理人  陳金漢律師
被  上訴人  萊富勤電訊有限公司
法定代理人  乙○○
訴訟代理人  姚本仁律師
上列當事人間請求清償債務事件，上訴人對於中華民國97年 5月
30日臺灣臺北地方法院96年度訴字第3221號第一審判決提起上訴
，本院於97年12月24日言詞辯論終結，判決如下：
    主      文
上訴駁回。
第二審訴訟費用由上訴人負擔。
    事實及理由
一、上訴人起訴主張：伊與被上訴人簽訂座充式充電器合作契約
    書（下稱系爭契約）及附件（下稱系爭契約附件），被上訴
    人負責開發多功能式充電器之模具，該模具含蓋「1模2穴上
    蓋、1模2穴下蓋、1模4穴底蓋＋配件、1模2穴電池槽、1模2
    穴手機槽×2、1模8穴電池槽上蓋×3及其他塑膠模具及彈片
    」，該批模具功能必須符合市面上所有廠牌之手機，如
    Samaung、NOKIA、BenQ、Panasonic、LG、MOTOROLA、OK
    WAP、Sony Ericsson等之電池皆可充電，待模具完成後，即
    可加工生產，由伊販售。被上訴人將開模作業程序交由大陸
    工廠製造，伊未經驗收、受領模具，因被上訴人稱模具在大
    陸，已試模完成，必須付清尾款才能自模具廠拖模至塑膠射
    出廠，射出塑膠材料配合其他彈片模具、檔片模具、PCB 板
    ，才能試產3,000 件充電器與伊確認，若模具無法運送至射
    出廠射出，座充的外觀即塑膠模具則無法試產等語，伊不疑
    有他乃依約給付開模費用新台幣（下同） 888,000元，詎被
    上訴人僅完成部分座充式模具，且生產出來的貨品嚴重瑕疵
    ，無法滿足每一種電池致無法充電。爰依承攬瑕疵擔保法律
    關係解除契約並請求回復原狀，及系爭契約附件第11條之約
    定請求被上訴人返還開模費用，求為判決：(一)被上訴人應給
    付上訴人888,000元及自起訴狀繕本送達翌日起至清償日止
    ，按年息5%計算之利息。(二)願供擔保，請准宣告假執行。
二、被上訴人則以：依系爭契約附件第2 條之約定，上訴人先付
    清製圖費188,000元，開模時支付350,000元，試模完成，立
    即支付350,000 元，並可正式生產。模具經上訴人受領驗收
    確認無誤後，將尾款付清即已完工並正式生產。上訴人委任
    林明正律師所發95年領字第95331號函業已表明模具業已完
    成，並有經上訴人驗收確認無誤之模具全圖、分解圖可稽。
    伊於上訴人模具受領驗收確認無誤後，於94年10月6日、95
    年1 月12日均提供生產產品之樣品，經上訴人收受且測試，
    也認符合要求。樣品皆須經雙方合意確認回簽後方可執行量
    產出貨，如上訴人遲未回復確認樣品，則工作即無法進行。
    伊分別於95年2月16日、95年4月17日、95年5月9日交付50件
    、1,478件、396件充電器貨品，經上訴人受領確認無誤，然
    上訴人未依約於月結60 天即95年6月17日、95年7月9日給付
    貨款，經伊屢次催討，均未獲回應。由於上訴人遲延付款，
    伊於95年9月8日以電子信件再次催告上訴人給付貨款後，才
    能再行出貨，上訴人拒不付款，仍持續於95 年6月20日、95
    年7月31 日、95年8月3日下訂單，故伊於95年12月28日以存
    證信函向上訴人解除系爭契約。又上訴人所辯產品若有瑕疵
    ，則上訴人為何持續於第一批貨品交付後，又陸續下訂單？
    伊於95 年4月17日、95年5月19日所交付之貨至96年5月15日
    早已逾 1年保固期，並無貨品瑕疵不良品退回之證明，上訴
    人之主張顯與事實不符。依系爭契約附件第9 條之約定，上
    訴人並未提供設計所須之旅充、手機，僅提供部分電池供設
    計等語，資為抗辯。
三、原審為上訴人敗訴之判決，上訴人提起上訴，上訴聲明為：
    (一)原判決廢棄。(二)上廢棄部分，被上訴人應給付上訴人888,
    000 元，及自起訴狀繕本送達翌日起至清償日止按年息5%計
    算之利息。被上訴人答辯聲明：上訴駁回。
四、本件爭點：上訴人得否依系爭契約附件第11條之約定請求返
    還模具費用？
五、上訴人於原審係依據系爭契約附件第11條約定及民法承攬瑕
    疵擔保之解除契約為請求（原審卷第204 頁），嗣上訴於本
    院，上訴人陳明僅主張系爭契約附件第11條約定，不再主張
    民法第498條、第494條承攬瑕疵擔保之解除契約（本院卷第
    59、113 頁）。是本件僅就上訴人得否依據系爭契約附件第
    11條約定請求返還888,000元之爭點為審酌，先予敘明。
六、兩造不爭執系爭契約之真正（本院卷第28頁反面），可認系
    爭契約為實在。經查：
  (一)系爭契約約定略為：「茲買方『鋧鑫企業有限公司』（以下
    簡稱甲方）與賣方『萊富勤電訊有限公司』（以下簡稱乙方
    ），經雙方友好協商，一致達成協定；由乙方設計外觀、機
    構、電子線路、及提供CE、商檢等安規資料、及後續生產，
    交予甲方成品（充電器）……一乙方負責設計內容：1.外觀
    /ID。2.機構/ME2D+3D。3.電子線路/Layout/PCB打樣。4.塑
    膠模具。5.彈片模具。6.後續生產。7.生產及測試制具。二
    甲方負責支付費用內容：1.外觀/ID，費用50,000 。2.機構
    /ME2D+3D，費用80,000 。3.電子線路/Layout/PCB打樣，費
    用8,000。4.塑膠模具：1模2穴上蓋費用100,000，1模2穴下
    蓋費用100,000，1模4穴底蓋＋配件費用50,000 ，1模2穴電
    池槽費用110,000，1模2穴手機槽×2費用200,000 ，1模8穴
    電池槽上蓋×3費用180,000。5.彈片模具。6.簡易模費用，
    費用10,000。外觀（ID）＋機構（ME）＋電子線路Layout＋
    打樣，費用138,000。塑膠模具＋彈片模具＋簡易模，費用7
    50,000……四充電器價格（海運未稅價）NT：＄50」，系爭
    契約附件第2、3條約定：「簽約時，甲方先付清製圖費＄18
    8,000元，開模時再付＄350,000元，試模完成，立即付清＄
    350,000 元，並可正式生產」、「乙方開始生產並交貨給甲
    方時，其付款方式為月結60天付款。」（本院卷第82至84頁
    ）。前開契約文義明白，兩造係約定先由被上訴人開發設計
    模具，然後依據上訴人需求製作充電器，被上訴人製作模具
    與後續生產充電器費用乃分開計價收費，上訴人則依階段分
    別支付費用予被上訴人，而依據系爭契約本文及附件之約定
    ，上訴人就製作模具階段完成後，始有支付模具尾款之義務
    。
  (二)次查，上訴人委託林明正律師於95年11月28日寄發存證信函
    記載略以：茲據當事人鋧鑫企業有限公司法定代理人甲○○
    ○小姐委稱：「萊富勤電訊有限公司前與本公司簽訂座充式
    充電器合作契約，由本公司出資委託該公司設計、製作充電
    器之模具，並於試模完成後進行量產，而模具之所有權亦歸
    屬本公司，本公司並依約定先行給付開模費用新台幣柒拾捌
    萬捌仟元正（按：應為捌拾捌萬捌仟元之誤），今模具業已
    完成但本公司下單委請該公司進行量產後，該公司卻未能依
    各訂單所定期限交付貨品，核該公司所為顯已違約」（原審
    卷第79頁），並有上訴人簽立發票日及金額分別為94年3月5
    日188,000 元、94年5月5日350,000元、94年8月8日350,000
    元予被上訴人之支票三紙在卷可稽（原審卷第35至37頁）。
    且查，上訴人於94年8月6日採購單上內容係記載「品名規格
    ：萬用型多功能雙槽座充，數量3000，單價50，金額150000
    」（原審卷第44頁），可知上訴人生產充電器另以每個單價
    50元計價。是以，足認被上訴人已完成模具開發，上訴人之
    後才下單訂購生產充電器。
  (三)綜上事證，系爭契約及附件約定模具開發與生產充電器為不
    同階段，分別計價。被上訴人已完成模具製作，為上訴人所
    不爭執，詳前(二)所述，上訴人就此一階段支付888,000 元予
    被上訴人，可以認定。
七、按解釋當事人之契約，應以當事人立約當時之真意為準，而
    真意何在，又應以過去事實及其他一切證據資料為斷定之標
    準，不能拘泥文字致失真意。最高法院39年台上字第1053號
    判例意旨參照。
  (一)系爭契約附件第11條約定：「開發之座充如未能達到甲方之
    要求，乙方需按甲方之要求更改設計，否則乙方需退回模具
    費用給甲方」（本院卷第84頁），細繹該文句「開發之座充
    」應係指模具之開發，按因系爭契約關於製作模具與後續生
    產充電器乃不同階段、分別計價，被上訴人應返還模具費用
    ，應限於模具之開發未達要求之情形。亦即系爭契約附件第
    11條應係約定若模具之開發未能達上訴人之要求，被上訴人
    需按上訴人要求更改設計，否則需退回模具費用。故系爭契
    約附件第11條約定與充電器有無瑕疵無關。
  (二)上訴人自稱於94年8月6日被上訴人通知模具已完成可以量產
    ，上訴人即向被上訴人下訂單，至95年5月9日陸續交付1,84
    7 個充電器，送來充電器有嚴重瑕疵，此為兩造唯一之買賣
    等語（本院卷第111 頁）。且查，兩造嗣後就充電器之瑕疵
    如何解決互為溝通及協議，均係針對上訴人訂購之充電器產
    品，非針對被上訴人製作模具之階段（本院卷第24、25頁）
    。
  (三)綜上，上訴人主張訂購之充電器有瑕疵，依據系爭契約附件
    第11條約定，請求被上訴人返還模具費用888,000 元，為無
    理由。
八、被上訴人依據系爭契約約定完成模具製作，上訴人為此支付
    888,000 元予被上訴人。上訴人以訂購之充電器有瑕疵，主
    張依據系爭契約附件第11條約定，請求被上訴人返還888,00
    0 元及自起訴狀繕本送達翌日起至清償日止，按年息5%計算
    之利息，為無理由，應予駁回。
九、綜上所述，上訴人主張本於系爭契約附件第11條約定，請求
    被上訴人給付888,000 元本息，為無理由，不應准許。原審
    為上訴人敗訴之判決，及駁回其假執行之聲請，理由雖有不
    同，惟結論並無不同，仍應予以維持。上訴意旨指摘原判決
    不當，求予廢棄改判，為無理由，應予駁回。
十、本件事證已臻明確，兩造其餘攻擊防禦方法及未經援用之舉
    證，經審酌核與本件判決結果不生影響，不再逐一論述，附
    此敘明。
十一、據上論結，本件上訴為無理由，依民事訴訟法第449條第2
      項、第78條，判決如主文。
中    華    民    國    98    年    1     月    7     日
                    民事第二庭
                        審判長法  官  吳謙仁
                              法  官  蘇瑞華
                              法  官  李瓊蔭
正本係照原本作成。
不得上訴。
中    華    民    國    98    年    1     月    8     日
                              書記官  王才生


司法院資訊處製作；財團法人民間司法改革基金會備份。
